【裁判字號】    97,交簡上,90
【裁判日期】    981119
【裁判案由】    過失傷害
【裁判全文】
臺灣屏東地方法院刑事判決            97年度交簡上字第90號
上  訴  人  臺灣屏東地方法院檢察署檢察官
被      告  甲○○
上列上訴人因被告過失傷害案件，不服本院中華民國97年7 月16
日所為第一審刑事簡易判決97年度交簡字第455 號（聲請簡易判
決處刑書案號：97年度調偵字第55號）提起上訴，本院管轄之第
二審合議庭判決如下：
    主  文
原判決撤銷。
甲○○犯過失傷害致人重傷罪，處有期徒刑陸月，如易科罰金，
以新臺幣壹仟元折算壹日；減為有期徒刑月，如易科罰金，以
新臺幣壹仟元折算壹日。
    事  實
一、甲○○於民國96年4月18日14時45分許，駕駛車牌號碼8M-47
    19號自用小客車，由南往北沿屏東縣東港鎮○○路，即省道
    臺17線公路通過該地區路段，行經「仁鵬休息站」前方北上
    外側車道時，本應注意車前狀況，並隨時採取必要之安全措
    施，依當時情形為晴天午後，光線、視野良好，現場為柏油
    鋪設，南北雙向各有2 線車道之省道直線路段，路面乾燥、
    平坦、無施工、無缺陷、無障礙，亦無其他不能注意之情事
    ，竟疏未注意，不慎以所駕駛之上開自用小客車右前車頭追
    撞同向行駛在其右側車前，由騎士丁○○駕乘，並附載其妻
    乙○○之車牌號碼WRE-389 號輕型機車之左後側，致丁○○
    所駕乘機車失控倒地滑出路邊，造成丁○○因而受有頭部外
    傷合併硬腦膜下出血之傷害，嗣接受外傷開顱術合併左側肢
    體偏癱之傷害、及精神認知障礙之重大難治之傷害；乙○○
    則受有頭部外傷併硬腦膜下、蜘蛛膜下出血之傷害。甲○○
    於車禍後，在有偵查權限之警察機關尚未發覺犯罪前，留在
    現場並主動向據報前來處理，有偵辦犯罪職務之屏東縣政府
    警察局東港分局交通組警員許富舜承認肇事，並自願接受裁
    判。
二、案經乙○○訴由屏東縣警察局東港分局報告臺灣屏東地方法
    院檢察署檢察官偵查起訴。
    理  由
壹、證據能力部分：
    被告以外之人於審判外之言詞或書面陳述，除法律有規定者
    外，不得作為證據；又被告以外之人於審判外之陳述，雖不
    符前4 條之規定，而經當事人於審判程序同意作為證據，法
    院審酌該言詞陳述或書面陳述作成時之情況，認為適當者，
    亦得為證據。當事人、代理人或辯護人於法院調查證據時，
    知有第159 條第1 項不得為證據之情形，而未於言詞辯論終
    結前聲明異議者，視為有前項之同意，刑事訴訟法第159 條
    第1 項、第159 條之5 分別定有明文。本件證人即被害人乙○○於警、偵訊中所為之陳述（見警卷第8 至9 頁）、丁○○於偵訊所為之陳述（見97年度調偵字第55號卷〈下稱調偵
    卷〉第5 至6 頁）、告訴代理人丙○○於警詢、偵訊所為之
    陳述（警卷第10至11頁、偵卷第4 至5 頁）及卷附之輔英科
    技大學附設醫院疾病診斷證明書2 紙、財團法人義大醫學診
    斷證明書、長庚紀念醫院診斷證明書、道路交通事故現場圖
    、道路交通事故調查報告表（一）（二）、屏東縣警察局道
    路交通事故肇事人自首情形紀錄表各1 紙、事故現場照片12
    張、中華民國身心障礙手冊影本2 紙、屏東縣政府分別於98
    年8 月28日所出具之0980189899號函所檢附之96年8 月1日
    丁○○身心障礙鑑定表影本、98年9 月24日所出具之098022
    5829號函檢附之丁○○98年3 月13日、98年2 月9 日丁○○
    身心鑑定表影本2 份（警卷第17頁至20頁、警卷第13 至15
    頁、第23頁、第24至29頁、調偵卷第7 頁、本院卷第15頁、
    第35頁、第38至44頁、第47至49頁、第50至52頁）暨財團法
    人義大醫院病歷1 本等均為前開刑事訴訟法第159 條第1 項
    之傳聞證據，本院審酌上開證據作成時之客觀狀況，並無任
    何不當施壓或干擾，亦未有事證顯示其有遭受不當取供之情
    形，因認以之作為本件之證據亦屬適當，依上開刑事訴訟法
    第159 條之5 第1 項之規定，自得作為證據使用，合先敘明
    。
貳、實體部分：
一、訊據被告甲○○固不否認有於上開時地，駕駛車牌號碼8M-4
    719 號自用小客車自後方擦撞，被害人丁○○所駕乘後附載
    被害人乙○○之車牌號碼WRE-389 號輕型機車之左後側，及
    被害人丁○○因而受有頭部外傷合併硬腦膜下出血之傷害，
    乙○○則受有頭部外傷併硬腦膜下、蜘蛛膜下出血之傷害等
    情，惟矢口否認有何過失傷害致重傷之犯行，辯稱：伊無過
    失，伊有看到丁○○騎車在伊右前方，可能是因為被害人丁○○要閃避路旁的三角錐標誌向外邊才會被伊撞上的，且被
    害人丁○○所受傷害應該未達重傷程度云云。然查：
(一)、被告甲○○於96年4 月18日14時45分許，駕駛車牌號碼8M-4
    719 號自用小客車，由南往北沿屏東縣東港鎮○○路，即省
    道臺17線公路通過該地區路段，行經「仁鵬休息站」前方北
    上外側車道時，以其所駕駛之上開自用小客車右前車頭追撞
    同向行駛在其右側車前，由被害人丁○○駕乘，並附載被害
    人乙○○之車牌號碼WRE-389 號輕型機車之左後側，致被害
    人丁○○所駕乘機車失控倒地滑出路邊一情，業據被告於警
    詢、偵訊供陳甚詳（見警卷第3 至6 頁、調偵卷第6 頁），
    核與被害人乙○○於偵訊陳述：伊與丁○○當時沿沿海路段
    直行（南往北），至肇事地點時，就被撞了等語（偵卷第4
    至5頁 ）及警詢亦為相同之陳述（見警卷第8 至9 頁）大致
    相符，復有道路交通事故現場圖、道路交通事故調查報告表
    （一）（二）、事故現場照片12張在卷可憑（見警卷第13至
    15頁、第24至29頁）；又上開車禍事故，造成被害人丁○○
    因而受有頭部外傷合併硬腦膜下出血之傷害；被害人乙○○
    則受有頭部外傷併硬腦膜下、蜘蛛膜下出血之傷害，亦有輔
    英科技大學附設醫院疾病診斷證明書2 紙、財團法人義大醫
    學診斷證明書、長庚紀念醫院診斷證明書各1 紙暨財團法人
    義大醫院病歷1 本（見警卷第17至20頁）附卷可稽，是上開
    事實足堪認為真實。
(二)、按汽車行駛時，駕駛人應注意車前狀況，並隨時採取必要之
    安全措施，道路交通安全規則第94條第3項 定有明文。被告
    甲○○騎駕駛上開自用小客車行駛於道路上，自應遵守上開
    交通規則。而肇事當時情形為晴天午後，光線、視野良好，
    現場為柏油鋪設，南北雙向各有2 線車道之省道直線路段，
    路面乾燥、平坦、無施工、無缺陷、無障礙，有道路交通事
    故現場圖、道路交通事故調查報告表（一）（二）及現場照
    片12在卷可憑（見警卷第13至15頁、第24至29頁），是依當
    時狀況客觀上並無不能注意之情狀，應堪認定。且被告於本
    院審理時自承：伊當時準備要靠右，且有看到對方機車在伊
    前方等語（見本院卷第64頁），是由被告所述被告於車禍事
    故前已可看見被害人丁○○一車之動向，顯示被告對於被害
    人丁○○當時之行車動向亦無不能注意之情事，復甚明確，
    然被告竟疏未注意，在被害人丁○○因閃避三角錐偏左行駛
    之際，仍駕駛上開自用小客車向右準備停靠致追撞於其右前
    方之被害人丁○○所駕乘之上開輕型機車，足見被告肇事當
    時確實疏未注意車前狀況之情，已可肯認，其所辯無過失一
    情，洵為卸責之詞，要無可採。是被告應注意且能注意，竟
    疏未注意車前狀況，致撞上其右前方正同一車道之被害人丁○○機車，因而被害人丁○○、乙○○倒地受傷，被告自有
    違前開規定之注意義務，其有過失，已可認定。
(三)、按稱重傷者，謂下列傷害：…四毀敗或嚴重減損一肢以上之
    機能…六其他於身體或健康，有重大不治或難治之傷害，刑
    法第10條第4 項第4 款、第6 款定有明文。又刑法第10條第
    4 項第6 款所謂其他於身體或健康有重大不治或難治之傷害
    ，係指不合於前5 款所列舉之重傷，始有其適用，最高法院
    著有48年台上字第194 號判例可資參照。查被害人丁○○、
    乙○○因而受有上述之傷害業已論述如上；嗣後被害人丁○○更因此受外傷開顱術後造成合併左側肢體偏癱，其肢體障
    礙部分，於96年8 月1 日經人愛醫院鑑定其左上肢、左下肢
    之關節機能顯著障礙，各均為輕度障礙，且因有兩項以上同
    為輕度時，可晉一級，而鑑定為中度殘障；又於98年2 月9
    日再經財團法人義大醫院鑑定後，鑑定結果亦同上開人愛醫
    鑑定結果為中度殘障，是被害人丁○○肢體障礙綜合鑑定為
    肢體中度殘障，此分別有上開屏東縣政府分別於98年8 月28
    日所出具之0980189899號函所檢附之96年8 月1 日、98 年9
    月24日所出具之0980225829號函檢附之丁○○98年2 月9 日
    丁○○身心鑑定表影本各1 份在卷可憑（見本卷第38至44頁
    、第50至52頁），堪認被害人丁○○之左側肢體因車禍所致
    已達輕度殘障一情為真實。然刑法上重傷係以需達毀敗、嚴
    重減損一肢機能始為該當，由前揭鑑定結果觀之，雖認被害
    人丁○○左側上肢、下肢均為輕度殘障，然並未認被害人丁○○之任何一肢之肢體傷害已達毀敗及嚴重毀損之程度，且
    無其他積極證據足認其一肢已達毀敗或嚴重毀損之程度，是
    被害人丁○○此部分之傷害僅為普通傷害甚明。至被害人丁○○因車禍所致頭部外傷、顱內出血傷害，並因接受開顱手
    術合併腦部神經傷害部分，經財團法院義大醫院於98年3 月
    16日鑑定被害人丁○○有記憶中度喪失，近事記憶困難，判
    斷力障礙，對時、地之定向力喪失，自我照顧能力缺損，且
    有明顯複雜性日常生活功能障礙，需部分依賴他人養護等症
    狀，而符合「中度失智症」之判斷標準，此亦有98年9 月24
    日所出具之0980225829號函檢附之丁○○98年3 月16日丁○○身心鑑定表影本各1 份在卷可憑（見本院卷第47至49頁）
    ，復參以被害人丁○○於偵訊時就本案車禍事故之經過陳述
    ；係於停等紅燈時遭1 名女子在船頭里撞擊等語（見偵卷第
    5 至6 頁）、及本院審理時證述：已忘記本件車禍如何發生
    、車後並未搭載他人等語（見本院卷第62頁），與實際發生
    車禍之經過不符，顯見被害人丁○○記憶、判斷之能力已然
    喪失，亦足徵其認知功能確實符合上開鑑定報告之鑑定結果
    ，是上開鑑定結果應可採信。從而，被害人丁○○之所受上
    開認知功能之傷害，係屬刑法第10條第4 項第6 款之其他於
    身體或健康之傷害，復觀之該頭部傷害迄今已達2 年，且現
    今仍無法自理生活起居需請看護照顧，此亦有財團法人義大
    醫院診斷證明書1 紙（見本院卷第35頁），足徵其傷害不僅
    重大且已無回復之希望，顯該當上開刑法第10條第4 項第6
    款有重大不治或難治之傷害甚明，是被告辯稱被害人丁○○
    僅受有普通傷害云云，顯不足取。至被告辯稱被害人丁○○
    、乙○○2 人並未戴安全帽云云，然此情是否與本件被告車
    禍事故是否有無過失無涉，僅為民事損害擴大之問題，是被
    告此部分辯解，仍無解免於其本件過失責任，委無足取。從
    而，本件事證已臻明確，被告之過失傷害致重傷害犯行，堪
    以認定，應依法論科。
二、論罪科刑：
(一)、核被告所為，係犯刑法第284 條第1 項前段、後段之過失傷
    害罪及過失傷害致重傷罪。又被告甲○○前開一過失行為造
    成丁○○、乙○○2 人受傷，觸犯2 罪名，侵害2 法益，應
    論以刑法第55條想像競合犯，從一情節較重之過失致丁○○
    受重傷害部分處斷。被告肇事後，於其犯罪未被有偵查權之
    公務員或機關發覺前，自動報案將被害人丁○○、乙○○送
    醫急救，並於許富舜警員到場處理時主動表明係肇事車輛駕
    駛，而自首接受裁判，業據被告於警詢陳明，並有屏東縣警
    察局道路交通事故肇事人自首情形紀錄表各1 紙1 份在卷可
    參（見警卷第23頁），檢察官對此亦無爭執，是被告行為合
    乎自首要件，洵堪認定，應依刑法第62條前段之規定減輕其
    刑。
(二)、公訴人上訴意旨略以：被害人丁○○因本件車禍而受有頭部
    外傷合併顱內出血之傷害，且腦部受此重傷之故而受影響，
    左上肢、下肢亦有障礙，且經人愛醫院鑑定其肢體功能以達
    重大不治或難治之傷害，是被告甲○○所犯應係刑法第284
    條第1 項後段之過失重傷害罪，原審竟認其所犯乃同條項前
    段之過失輕傷罪，尚有未洽等語，而提起上訴。經查，原審
    判決對於被告甲○○論以刑法第284 條第1 項前段之罪，而
    科以有期徒刑5 月，又依中華民國九十六年罪犯減刑條例減
    為有期徒刑2 月15日之刑併諭知易科罰金之標準，固非無見
    ，然被害人丁○○之腦部因車禍受有重傷，已具如前述，而
    原判決未及審酌被告之過失行為已致被害人丁○○腦部認知
    功能受有重大難治之重傷害，而仍認被告所犯乃刑法第284
    條第1 項前段之過失傷害罪，即有未合，檢察官上訴指摘被
    害人丁○○肢體部分受有重傷害，雖無理由，然原判決既有
    上開認事用法之違誤，自屬無可維持，應予撤銷改判。爰審
    酌被告之年齡、品行、智識能力、過失情節、犯罪所生法益
    受侵害之程度，其為62年1 月26日出生、受有大學教育程度
    、從事金融業之人，有警詢年籍資料在卷可參，為前揭犯罪
    時年34歲，無前科，素行良好，此有臺灣高等法院被告前案
    紀錄表在卷足憑，兼衡酌被告疏未注意前方同向行駛機車而
    自後方強力追撞，過失情節明顯，應負之過失責任程度、被
    害人丁○○等2 人其等所受傷害、雙方肇事後因彼此和解金
    額差異甚大，被告迄未賠償被害人所受損害，及其犯後態度
    尚稱良好等一切情狀，量處如主文所示之刑，並諭知易科罰
    金折算標準。
(三)、末查，被告犯罪行為之時間在96年4 月24日以前，所犯罪名
    又非中華民國96年罪犯減刑條例第3 條所列不得減刑之範圍
    ，故依上開條例第2 條第1 項第3 款規定，減其宣告刑2 分
    之1 。
據上論斷，依刑事訴訟法第455條之1第1項、第3項、第369條第
1 項前段、第364 條、第299 條第1 項前段，刑法第284 條第1
項前段、後段、第55條、第62條前段、第41條第1 項前段，刑法
施行法第1 條之1 第1 項、第2 項前段，中華民國96年罪犯減刑
條例第2 條第1 項第3 款、第7 條，判決如主文。
本案經檢察官潘國威到庭執行職務。
中    華    民    國    98    年    11    月    19    日
                  刑事第三庭  審判長  法  官   邱明弘
                                      法  官   李珮妤
                                      法  官   陳怡先
不得上訴。
以上正本證明與原本無異。
中    華    民    國    98    年    11    月    19    日
                                      書記官   鍾小屏
附錄本判決論罪科刑法條
中華民國刑法第284條：
因過失傷害人者，處6月以下有期徒刑、拘役或5百元以下罰金，
致重傷者，處1年以下有期徒刑、拘役或5百元以下罰金。
從事業務之人，因業務上之過失傷害人者，處1年以下有期徒刑
、拘役或1千元以下罰金，致重傷者，處3年以下有期徒刑、拘役
或2千元以下罰金。


司法院資訊處製作；財團法人民間司法改革基金會備份。
